臺灣新北地方法院刑事判決
111年度金簡上字第84號
上  訴  人  臺灣新北地方檢察署檢察官
被      告  彭冠碩



                    （現於法務部○○○○○○○○○○○執行中）
上列上訴人因被告違反洗錢防制法等案件，不服本院中華民國11
1年3月16日所為之111年度金簡字第168號第一審刑事簡易判決（
聲請簡易判決處刑案號：111年度調偵緝字第32號），提起上訴
，本院管轄第二審之合議庭判決如下：
    主  文
原判決關於宣告刑部分撤銷。
彭冠碩經原判決所判處之「共同犯洗錢罪」，處有期徒刑叁月，
併科罰金新臺幣伍萬元，罰金如易服勞役，以新臺幣壹仟元折算
壹日。
其他上訴駁回。
    事實及理由
一、審理範圍之說明：
（一）對於簡易判決有不服者，得上訴於管轄之第二審地方法院
      合議庭，並準用刑事訴訟法第三編第一章及第二章除第36
      1外之規定（即應準用刑事訴訟法第348條規定），刑事訴
      訟法第455條之1第1項、第3項分別有明文規定。又上訴得
      明示僅就判決之刑、沒收或保安處分一部為之，刑事訴訟
      法第348條第3項亦有明文規定。
（二）檢察官上訴書已明確表明係針對原判決量刑、沒收部分聲
      明上訴，被告彭冠碩則未提起上訴，依刑事訴訟法第348
      條第3項規定，原判決所認定之犯罪事實與論罪法條，即
      非本院審理範圍。
二、原判決所認定之犯罪事實與論罪法條：
（一）犯罪事實：
　　1.被告可預見將個人金融帳戶，無故提供他人使用，其金融
      帳戶極可能為詐欺集團利用以從事詐欺取財之犯罪，並用
      以收取詐欺取財等財產犯罪贓款，作為詐欺取財等財產犯
      罪匯入犯罪所得之工具使用，藉此規避詐騙份子身分曝光
      ，掩飾詐騙所得所在及實際去向，製造金流斷點，逃避執
      法人員之追查，猶基於縱提供其個人金融帳戶供詐騙共犯
      使用，並再依指示將匯入其金融帳戶之款項提領交付，使
      詐欺共犯遂行其詐欺取財、洗錢行為，亦不違反其本意之
      不確定故意聯絡，於民國110年1月11日前某日，將其所申
      設之中國信託商業銀行帳號000000000000號帳戶（下稱本
      件中信帳戶）帳號提供友人林宇捷（檢察官另行偵辦）所
      屬之詐欺集團，作為收取詐騙款項之用，嗣該詐欺集團取
      得被告本件中信帳戶後，即共同意圖為自己不法之所有，
      基於詐欺取財之犯意聯絡，由該詐欺集團成員假冒「莊寶
      珠」名義傳簡訊與告訴人詹智鈞，稱欲向告訴人購買車輛
      並留下LINE通訊軟體ID：mu556688，告訴人將之加為好友
      後，該LINE貼文訊息知投資訊息，「莊寶珠」遂指示告訴
      人註冊投資網站https://appdown.shzf.pro，並介紹告訴
      人加入另一位程序員「陳吉明」LINE通訊軟體ID：jim263
      5，引導告訴人投資下單，致告訴人陷於錯誤，於110年1
      月12日8時53分許，聽從指示，在家中操作網路銀行匯款
      新臺幣（下同）80萬元至本件中信帳戶。嗣由被告依林宇
      捷指示，於110年1月12日10時35分、40分許，至新北市○○
      區○○路0段000號之中國信託商業銀行土城分行，併同前已
      匯入本件中信帳戶之不明款項，以臨櫃方式提領346元、3
      45萬9,654元，復於同日12時20分許，在新北市○○區○○路0
      段000○0號統一超商太陽城門市自動櫃員機提領7萬元，將
      上開提領之款項均於同日17、18時許在新北市土城區亞洲
      路某巷子交予林宇捷，以此方式將詐騙款項移置而達隱匿
      效果。
（二）核被告所為，係犯刑法第339條第1項詐欺取財罪、洗錢防
      制法第14條第1項洗錢罪。又被告與林宇捷有犯意聯絡及
      行為分擔，應論以共同正犯，以及被告提供金融帳戶並進
      而提領款項行為，係以一行為觸犯數罪名，為想像競合犯
      ，應依刑法第55條前段規定，從一重之洗錢罪處斷。
三、上訴理由之論斷：　　　
（一）檢察官上訴意旨：
　　1.被告為詐騙集團之車手，負責提領告訴人所匯款項，並將
      取得款項轉交其他詐騙集團共犯，則被告於領得款項時即
      已取得犯罪所得，此部分犯罪所得縱於事後轉而交付他人
      ，然亦無礙被告於取款當時已取得犯罪所得本質，被告既
      於詐欺犯行完成時已獲取犯罪所得，自當依刑法第38條之
      1第1項、第3項規定，予以沒收，並於全部或一部不能沒
      收或不宜執行沒收時，追徵其價額。
　　2.又被告對於其帳戶交付其他詐騙集團共犯使用，係供作不
      法用途，確有預見，惡性非輕，且迄今未與告訴人和解，
      以彌補告訴人所受之損害，犯後態度不佳，原審僅判處有
      期徒刑4月，實無以收警惕之效，亦未能使罰當其罪，將
      助長我國詐欺犯罪，自難認為適法妥當。　
（二）按有關共同正犯犯罪所得之沒收、追繳或追徵，應就各人
      所分得者為之。所謂各人「所分得」，係指各人「對犯罪
      所得有事實上之處分權限」，應視具體個案之實際情形而
      為認定：倘若共同正犯各成員內部間，對於不法利得分配
      明確時，固應依各人實際分配所得沒收；然若共同正犯成
      員對不法所得並無處分權限，其他成員亦無事實上之共同
      處分權限者，自不予諭知沒收（最高法院104年度台上字
      第3937號判決意旨參照）。次按刑之量定，屬法院得依職
      權自由裁量之事項，苟於量刑時，已以行為人之責任為基
      礎，並斟酌刑法第57條各款所列一切情狀，在法定刑度之
      內予以裁量，又未濫用其職權，所量之刑亦無違公平、比
      例、罪刑相當及不利益變更禁止原則者，即不得遽指為違
      法。
（三）經查：
　　1.被告於審理自白洗錢罪犯行，應依洗錢防制法第16條第2
      項規定，減輕其刑。
　　2.原判決以被告之責任為基礎，詳細斟酌刑法第57條各款的
      情形，兼顧被告有利與不利之科刑資料，並具體交代量刑
      理由，亦將被告未與告訴人和解並賠償損害的情況納入考
      慮，難認原判決存在濫用自由裁量權限的違法或不當的情
      況，故檢察官此部分上訴並無依據，惟原判決未及審酌洗
      錢防制法第16條第2項之刑罰減輕事由，原判決所量處之
      刑即無可維持，自應由本院撤銷改判。
　　3.審酌被告身體四肢健全，卻不思考如何藉由自己的能力，
      透過正途獲取財物，竟同意他人使用名下金融帳戶，並按
      照指示交付犯罪所得，製造金流斷點，行為殊值非難，惟
      念被告最終坦承犯行，態度尚可，另衡酌被告有重傷害、
      不能安全駕駛前科，於審理自陳國中畢業之智識程度，入
      監前從事工地工作，月薪約3萬元，與父母、弟弟同住之
      家庭經濟生活狀況，未獲得任何報酬，以及未與告訴人達
      成和解並賠償損害等一切情狀，量處如主文所示之刑，並
      諭知易服勞役之折算標準。
　　4.駁回上訴部分（沒收）：
　　⑴被告既已將全部款項交付林宇捷收受，足認被告對於詐欺
      所得並無事實上之處分權限，復無證據顯示被告自林宇捷
      取得任何報酬，自無從依刑法第38條之1第1項、第3項規
      定沒收、追徵被告所提領之款項。
　　⑵又犯洗錢防制法第14條之罪，其所移轉、變更、掩飾、隱
      匿、收受、取得、持有、使用之財物或財產上利益，沒收
      之，洗錢防制法第18條第1項前段有明文規定，宣告沒收
      之對象固係洗錢標的，然該條文並未敘明「不論屬於犯罪
      行為人與否」均沒收之，解釋上仍應以犯罪行為人能實際
      支配、處分者為限，故被告所提領、交付林宇捷收受之款
      項，亦無從依上開規定宣告沒收。
　　⑶因此，檢察官認應宣告沒收、追徵被告領得之款項，並無
      理由，應予駁回。
據上論斷，應依刑事訴訟法第455條之1第1項、第3項、第348條
第3項、第369條第1項前段、第364條、第299條第1項前段、第36
8條，判決如主文。
本案經檢察官楊凱真偵查後聲請簡易判決處刑並提起上訴，由檢
察官劉新耀到庭執行職務。
中　　華　　民　　國　　111 　年　　8 　　月　　11　　日
                  刑事第一庭  審判長法  官  劉景宜
                                    法  官  蔡慧雯
                                    法  官  陳柏榮
上列正本證明與原本無異。
不得上訴。
                                    書記官　王道欣
中　　華　　民　　國　　111 　年　　8 　　月　　11　　日